【裁判字號】    88,訴,582
【裁判日期】    890428
【裁判案由】    偽證等
【裁判全文】
台灣基隆地方法院刑事判決                          八十八年度訴字第五八二號
    公  訴  人  臺灣基隆地方法院檢察署檢察官
    被      告  戊○○
    選任辯護人  郭百祿律師
    被      告  丙○○
右列被告因偽證等案件，經檢察官提起公訴（八十八年度偵字第三０三六號、八十八
年度偵字第六二七二號），本院判決如左：
    主      文
戊○○證人，連續於執行審判職務之公署審判時及檢察官偵查中，於案情有重要關係
之事項，供前具結，而為虛偽陳述，處有期徒刑肆月；又共同行使偽造私文書，足以
生損害於他人，處有期徒刑參月。應執行有期徒刑陸月，緩刑肆年。
丙○○共同行使偽造私文書，足以生損害於他人，處有期徒刑肆月。
「乙○」印章壹顆及股權轉售讓渡同意書上「乙○」印文及署押各壹枚均沒收。
    事      實
一、戊○○與丙○○基於共同之犯意聯絡，並意圖供行使之用，於民國八十六年一月
    十七日，偽造乙○之印章後，在股權轉售讓渡同意書上，蓋用乙○之印文，並偽
    簽其姓名而偽造其署押，表示乙○為戊○○與丙○○間股權讓與之見證人，而偽
    造該私文書，進而於丙○○告訴周秀霞、丁○○侵占一案中提出行使，足以生損
    害於乙○。
二、另戊○○明知其在設於基隆市○○路七十一號四樓之「億品小吃店」，僅有新台
    幣（下同）二十萬元之股份，且該事項對於下述案情有重要關係，竟基於概括之
    犯意，分別於八十八年一月十一日，台灣基隆地方法院檢察署檢察官對於八十七
    年度偵字第二九三八號丙○○告訴周秀霞、丁○○侵占一案偵查中，及八十七年
    九月二十八日，在本院審理八十七年度易字第五五二號丙○○被訴毀損一案時，
    以證人之身分，供前具結後，虛偽證稱其在「億品小吃店」有四十萬元之股權，
    並已將之轉讓與丙○○等語，足以影響偵查或審判之結果。
二、案經丁○○告發由台灣基隆地方法院檢察署檢察官偵查起訴。
    理      由
一、訊據被告戊○○否認有偽造乙○為見證人之股權轉售讓渡同意書進而行使之事實
    ，辯稱：股權轉售讓渡同意書上，乙○之名字係丙○○書寫，印章原係乙○寄放
    在丙○○之處，經乙○同意後蓋章，既然簽名、蓋章均為丙○○所為，與被告戊○○當然無關云云。被告丙○○則辯稱：事先有徵求乙○同意當見證人，但是在
    寫股權轉售讓渡同意書時，因為乙○人找不到，所以才逕自在該同意書上以乙○
    為見證人云云。惟查：
    （一）證人乙○在八十七年度偵字第二九三八號侵占案件偵查中，於八十八年三
          月八日到庭證稱：「（股權轉售讓渡同意書）不是我簽名的，我也沒有那
          顆印章，這些協議書內容我也沒有看過，也沒有幫他們做過見證人」等語
          。復於八十九年一月六日本院庭訊時，到庭為相同之證詞，足證被告卓珍
          瑤所稱曾經乙○同意當見證人之詞，並非真實。
    （二）另被告戊○○於八十九年一月六日本院庭訊時供稱：「他（指丙○○）有
          經過我同意刻的，是丙○○蓋的。」但於前開侵占案件偵查中證稱：「內
          容不是我寫，章是我蓋的」等語。其說詞前後不一，與被告丙○○於八十
          九年一月六日本院庭訊時所為供詞「上面（指股權轉售讓渡同意書）所有
          人的印章及名字都是我蓋的及簽的。」又復不同，足證被告二人所述，無
          非事後卸責之詞，不足採信。
    （三）按理被告戊○○將其所有股權全部轉讓給丙○○，對於股權轉讓之書面契
          約內容，於簽章之前勢必詳加斟酌，方為事理之常，焉有未看內容即在同
          意書上蓋章之理？而被告戊○○於丙○○持該同意書告訴周秀霞、丁○○
          二人涉嫌侵占時，出庭而為虛偽之證詞（詳如下述），顯見被告二人就行
          使偽造私文書之犯行，彼此間有犯意聯絡及行為分擔。此外，復有「股權
          轉售讓渡同意書」附於上開偵查卷內足憑，事證明確，被告二人此部分之
          犯行應堪認定。
二、又訊據被告戊○○矢口否認有何偽證犯行，辯稱：伊於上開侵占及毀損二案中，
    始終表示擁有「億品小吃店」四十萬元之股權，該四十萬元之股權已經讓給丙○○，伊沒有偽證云云。經查：被告戊○○分別於八十七年九月二十八日本院審理
    時及八十八年一月十一日檢察官偵查中證稱：「我是這家店之原股東，這店登記
    之負責人為周有邦之名字，他是周秀霞的哥哥。股東當時除了我以外，還有六個
    ，均是他們的親戚，即周有建、丁○○、王詠泉、周有邦、周秀霞。當時股金有
    十萬或二十萬不等，我們有合夥契約書，後周有邦有向地下錢莊借錢，才改登記
    周秀霞為負責人。我在八十六年元月分把我股權讓給被告丙○○，我股份有四十
    萬，丁○○有四十萬股份，周秀霞三十萬，後增資五十萬，我們以二十萬、二十
    萬、十萬之比例，以借款來增資。」「我的股份有二十萬，後來有增資一次，又
    拿出二十萬，後來我的股份在八十七年初或八十六年尾讓給丙○○全部四十萬的
    股份」等語。查被告戊○○在「億品小吃店」之股權始終為二十萬元，並未增加
    ，不惟經丁○○、周秀霞迭於偵查及本院審理時陳述明確，證人己○○○於八十
    八年一月十八日上開侵占案檢察官偵查中亦證稱：「八十六年時億品小吃店要增
    資，戊○○說她沒錢要退股，這是戊○○親口跟我講的，當場還有甲○○，丁○○也在場」等語，其證詞與丁○○、周秀霞之陳述相符，自堪信為真實。況被告
    戊○○於八十八年七月十六日檢察官偵查中供稱：「增資部分我要增資二十萬元
    ，大家都未出資，是我借六十萬而來的」等語（見八十八年度偵字第三０三六號
    偵查卷第三十三頁背面）。既然股東均未增資，則被告戊○○之股權仍為二十萬
    元，自屬當然。又如增資六十萬元均為被告戊○○所借，則其股權應為八十萬元
    ，何以其在股權轉售讓渡同意書表示轉讓全部股權六十萬元？其說詞前後矛盾，
    無非推諉之詞，委無可採。按被告戊○○對於「億品小吃店」究竟擁有若干股權
    並轉讓被告丙○○，就丙○○被訴毀損及丁○○、周秀霞二人被訴侵占之案情，
    自屬有重要之關係，被告戊○○於供前具結，就該與案情有重要關係之事項，明
    知實情，而在本院審理時及檢察官偵查中故作虛偽之陳述，足使審判或偵查陷於
    錯誤之危險，其有偽證之犯意，灼然甚明，罪證明確，被告戊○○此部分之犯行
    亦堪認定。
三、核被告戊○○、丙○○二人所為，均係犯刑法第二百十六條、第二百十條之行使
    偽造私文書罪。其偽造乙○之印章，並在「股權轉售讓渡同意書」上偽造乙○之
    印文、署押，自屬偽造私文書。偽造印章、印文、署押，為偽造私文書之階段行
    為，不另論罪。又偽造私文書後進而行使，偽造之低度行為為行使之高度行為所
    吸收，應只論行使偽造私文書罪。公訴人起訴認為被告二人係犯刑法第二百十七
    條第一項之偽造印文、署押罪，尚有未洽，起訴法條應予變更。又公訴人雖未就
    被告行使偽造私文書部分起訴，然行使偽造私文書與已起訴之偽造私文書罪為實
    質上一罪，本院自應一併審理，附此敘明。被告二人就行使偽造私文書犯行，有
    犯意聯絡及行為分擔，均為共同正犯。被告戊○○另於執行審判職務之公署審判
    及檢察官偵查時，就案情有重要關係之事項，供前具結後，為虛偽之陳述，核其
    所為，另犯有刑法第一百六十八條之偽證罪。其先後二次偽證犯行，係於不同案
    件中所為，然二犯行之時間緊接，罪名相同，顯係基於概括犯意而為，應論以連
    續犯一罪，並依法加重其刑。被告戊○○所犯行使偽造私文書與偽證二罪間，犯
    意各別，罪名互殊，應予分論併罰。爰審酌被告二人犯罪之動機係起因於被告丙○○與丁○○夫妻反目及其犯罪之目的、方法、對於告發人丁○○及司法審判結
    果可能發生錯誤所生損害及犯罪後態度等一切情狀，分別量處如主文所示之刑，
    被告戊○○部分並定其應執行之刑，以示懲儆。末查被告戊○○前未曾受有期徒
    刑以上刑之宣告，有本院被告全國前案紀錄表在卷可按，其因一時失慮，致罹刑
    章，經此教訓，應知警惕，信無再犯之虞，本院因認前開宣告之刑，以暫不執行
    為適當，併予宣告緩刑四年，以啟自新。
四、被告二人所偽造之「乙○」之印章一顆，並無證據足以證明業已滅失，連同「股
    權轉售讓渡同意書」上偽造之「乙○」印文、署押各一枚，不問屬於犯人與否，
    依法均予宣告沒收。
據上論斷，應依刑事訴訟法第二百九十九條第一項前段、第三百條、刑法二十八條、
第五十六條、第一百六十八條、第二百十六條、第二百十條、第五十一條第五款、第
七十四條第一款、第二百十九條，判決如主文。
本案經檢察官蔡和憲到庭執行職務
中      華      民      國      八十九      年    四    月    二十八    日
                                      臺灣基隆地方法院刑事第二庭
                                                法  官
右正本證明與原本無異。
如不服本判決，應於判決送達後十日內，向本院提出上訴狀。
                                          書記官
中    華    民    國      八十        年               月               日
附錄本案論罪科刑法條全文
刑法第一百六十八條
於執行審判職務之公署審判時，或於檢察官偵查時，證人、鑑定人通譯於案情有重要
關係之事項，供前或供後具結，而為虛偽陳述者，處七年以下有期徒刑。
刑法第二百十六條
行使第二百十條至第二百十五條之文書者，依偽造、變造文書或登載不實事項或使登
載不實事項之規定處斷。
刑法第二百十條
偽造、變造私文書，足以生損害於公眾或他人者，處五年以下有期徒刑。


司法院資訊處製作；財團法人民間司法改革基金會備份。
